【裁判字號】    97,婚,21
【裁判日期】    970401
【裁判案由】    離婚
【裁判全文】
臺灣臺南地方法院民事判決                 97年度婚字第21號
原      告  乙○○
被      告  甲○○
前當事人間請求離婚事件，經本院於民國97年3月18日言詞辯論
終結，判決如下：
    主      文
准原告與被告離婚。
訴訟費用新臺幣捌仟零陸拾元由被告負擔。
    事實及理由
一、原告主張：兩造於民國95年3月23日結婚，95年4月間，原告
    始知悉被告88年4月25日曾犯下殺人案件，經法院判處有期
    徒刑5年2月確定，被告早於95年3月28日入獄服刑，需至99
    年12月16日執行期滿，此種情形無論就何人而言，均難以維
    持婚姻關係，爰依民法第1052條第2項之規定，請求判決如
    主文所示。
二、被告抗辯：被告所犯之殺人案件業已確定，並於95年3月28
    日入監服刑，指揮書執畢日期為99年12月16日，故被告同意
    離婚。
三、得心證之理由：
  (一)按有民法第1052條第1項所列各款以外之重大事由， 而難以
    維持婚姻者，夫妻之一方得請求法院判決離婚，民法第1052
    條第2項定有明文。 又按婚姻係以誠摯相愛地共同生活為基
    礎，若此基礎已動搖，縱無激烈言詞或情感外遇，僅終日冷
    漠相對，維持婚姻關係之基礎即屬破裂，基於近代離婚立法
    例大多由有責主義而至破綻主義之趨勢，法院即應認定該情
    形屬難以維持婚姻之重大事由。
  (二)經查，原告主張上情，業據提出戶籍謄本、刑事判決書為證
    ，核與證人即原告之母林容汎證稱：「女兒跟被告結婚我事
    先並不知情，女兒一直都住家裡，後來，是因為家裡有收到
    大寮監獄寄來的信，這是被告寄給我女兒的信，我詢問女兒
    ，女兒也沒有告知我兩造結婚的事，直到我向女兒拿身分證
    要辦事情的時候，才發現配偶欄有登記被告的名字，兩造結
    婚沒多久，被告就入獄服刑，婚後沒有看過被告」等語（見
    本院97年2月12日言詞辯論筆錄），復經本院依職權調閱被
    告前案紀錄表，載明被告經臺灣高等法院臺南分院於95年1
    月23日以94年度重上更(二)字第93號刑事裁判被告有期徒刑5
    年2月確定，被告並於95年3月28日入監服刑，指揮書執畢日
    期為99年12月16日等情相符，有臺灣高等法院被告前案紀錄
    表在卷可稽，復為被告所不爭執，自堪信原告主張為真實。
    本院斟酌上情，認兩造結婚未至一週被告即入監服刑，且被
    告需至99年12月16日始執行期滿，此種情境無論對人任何人
    而言，均已達無法繼續維持婚姻關係之程度。綜上，兩造共
    同生活所需誠摯的互敬互愛之基礎不復存在，兩造婚姻已生
    破綻，且被告之過失較重，故原告主張依民法第1052條第2
    項之規定請求判決離婚，依法洵屬有據，應予准許。另本件
    訴訟費用為第一審裁判費新臺幣（下同）3,000元、提解費
    5,060元，合計8,060元，爰命由敗訴之被告負擔。
四、結論：原告之訴為有理由，依民事訴訟法第78條、第87條第
    1項，判決如主文。
中    華    民    國    97    年    4     月    1     日
                      家事法庭    法  官  郭貞秀
以上正本係照原本作成。
如對本判決上訴，須於收受判決正本送達後20日內向本院提出上
訴狀，並繳納上訴費及附具繕本。
中    華    民    國    97    年    4     月    1     日
                                  書記官  鄭隆慶


司法院資訊處製作；財團法人民間司法改革基金會備份。
